【裁判字號】    98,司家聲,487
【裁判日期】    981028
【裁判案由】    核定遺產管理人報酬
【裁判全文】
臺灣高雄地方法院民事裁定           98年度司家聲字第487號
聲  請  人  蘇志成律師即被繼承人甲○○之遺產管理人
上聲請人聲請核定遺產管理人報酬事件，本院裁定如下：
    主  文
聲請人任被繼承人甲○○（男，民國○○○年○○月○日生，身
分證統一編號：Ｚ000000000號）之遺產管理人之報酬
核定為新臺幣伍萬元。
程序費用新臺幣壹仟元由被繼承人甲○○之遺產負擔。
    理  由
一、按「遺產管理人，得請求報酬，其數額由親屬會議按其勞力
    及其與被繼承人之關係酌定之。」、「依本法之規定應開親
    屬會議時，由當事人、法定代理人或其他利害關係人召集之
    。」、「親屬會議不能召開或召開有困難時，依法應經親屬
    會議處理之事項，由有召集權人聲請法院處理之。」，民法
    第1183條、第1129條、第1132條第2 項前段分別定有明文。
二、本件聲請意旨略以：聲請人前經本院98年度財管字第8 號民
    事裁定選任為被繼承人甲○○之遺產管理人，嗣依本院98年
    度家催字第171 號民事裁定為公示催告，並於民國98年6 月
    10日刊登於台灣新生報。而被繼承人之債權人已向本院民事
    執行處聲請就被繼承人之遺產進行強制執行拍賣，茲因本件
    被繼承人無親屬會議可資酌定管理遺產之報酬，另聲請人管
    理本件遺產事宜已支出費用新臺幣（下同）7,480 元及本件
    聲請費1,000 元，爰依民法第1183條規定及參酌「代管無人
    承認繼承作業要點」第14點第3 項規定，以管理遺產報酬不
    得低於遺產現值百分之一為計算標準暨現今律師承辦案件收
    費行情，聲請本院裁定本件遺產管理報酬為68,480元，以便
    向本院民事執行處聲請參與分配等語。
三、經查：
  (一)本件被繼承人甲○○死亡後，其繼承人均已拋棄繼承權，且
    未經親屬會議選定遺產管理人，經本院選任聲請人為被繼承
    人之遺產管理人乙節，有聲請人提出之本院98年度財管字第
    8 號民事裁定暨確定證明書附卷可稽，堪信為真實。準此，
    聲請人顯難召開親屬會議酌定其管理遺產之報酬，是其本於
    利害關係人之地位，聲請本院酌定報酬，洵屬有據。
  (二)聲請人主張之前揭事實，除上述裁定外，另據其提出被繼承
    人之遺產清冊、財政部高雄市國稅局財產歸屬資料清單、土
    地及建物登記謄本、本院98年度家催字第171 號裁定、公示
    催告刊登廣告證明單、本院98年度司拍字第777 號民事裁定
    、臺灣高雄地方法院檢察署98年8 月6 日雄檢惠康蘭98求償
    8 字第58635 號函、本院民事執行處98年10月8 日雄院高98
    司執英字第69593 號函、代支費用明細表、臺灣高雄地方法
    院自行收納款項統一收據、分類廣告費收據、地政士辦理各
    項案件費用明細表等件影本為證，堪信為真實。
  (三)本院審酌：被繼承人之遺產有土地及建物各1 筆（高雄市○
    ○區○○段209 地號及8221建號），鑑價價額合計為新臺幣
    3,243,000 元，有被繼承人之遺產清冊、土地及建物登記謄
    本、本院民事執行處98年10月8 日雄院高98司執英字第6959
    3 號函附卷可參，其債權人有台灣中小企業銀行股份有限公
    司及臺灣高雄地方法院檢察署，除此之外，尚無其他債權人
    陳報債權、債務或遺贈，足見其遺產法律關係尚屬單純，無
    其他繁瑣事務代處理，聲請人處理上開事務及後續所需時間
    之久暫、耗費人力之程度及各債權人受償權利之保障等一切
    情狀，認聲請人任被繼承人甲○○遺產管理人之報酬金額，
    核定為50,000元（含已代墊費用），即屬適當，爰酌定如主
    文第1 項所示。至於聲請人另請求擔任遺產管理人所支出之
    代墊費用7,480 元乙節，因該部分代墊費用依法應由遺產支
    應，而列於遺產管理人之報酬內，故此部分應無庸另行核給
    ，併此述明。至財政部訂頒之「代管無人承認繼承遺產作業
    要點」第14點第3 項規定，國有財產局如任遺產管理人時請
    求管理遺產報酬之標準不得低於遺產現值1 ％，只是財政部
    內部所定供其內部人員參考之請求標準，並無拘束法院之效
    力，本院自得依個案參酌各種不同情況依職權核定，不受其
    限制，附此敘明。
四、末按依法應由關係人（包括聲請人、相對人及其他利害關係
    人）負擔費用者，法院裁定命關係人負擔時，應一併確定其
    數額，非訟事件法第24條第1 項所明定。經核本件聲請事件
    ，應徵之程序費用為1,000 元，依非訟事件法第157 條規定
    ，應由遺產負擔，爰併予確定如主文第2 項所示，附此敘明
    。
五、依非訟事件法第157 條、第24條第1 項，裁定如主文。
中    華    民    國    98    年    10    月    28    日
                  家事法庭  司法事務官    宋佳蓁
如對本裁定抗告，須於裁定送達後10日之不變期間內，向本院提
出抗告狀，並繳納抗告費新臺幣1,000元。
中    華    民    國    98    年    10    月    28    日
                                書記官    李聖章


司法院資訊處製作；財團法人民間司法改革基金會備份。
